【裁判字號】    92,訴,5156
【裁判日期】    921128
【裁判案由】    給付貨款
【裁判全文】
臺灣臺北地方法院民事判決                        九十二年度訴字第五一五六號
    原      告  乙○○
    被      告  甲○○
右當事人間請求給付貨款事件，本院於民國九十二年十一月二十八日言詞辯論終結，
本院判決如左：
    主  文
原告之訴駁回。
訴訟費用由原告負擔。
    事  實
甲、原告方面：
一、聲明：被告應給付原告新台幣（下同）柒拾萬伍仟貳佰元及自支付命令繕本送達
    翌日起至清償日止，按年息百分之五計算之利息。
二、陳述：
（一）被告於民國八十九年七月間向原告訂購代工貨品北泉日式禮盒，總價金壹佰捌
      拾伍萬仟陸佰元，並先預付陸拾萬元，分別於八十九年七月二十九日、同年
      十月十六日分別匯入，雙方言明陸續交貨並同時分期給付貨款，期間被告含上
      開訂金共匯入原告帳戶計捌拾伍萬元，詎料，該代工貨品於九十年六月間全部
      交貨予被告，原告要求就該貨款餘額玖拾肆萬仟陸佰元，被告竟以該代工貨
      品有交貨延誤及少量品質不良為由，要求原告需就剩餘價金扣除貳拾玖萬捌仟
      肆佰元，餘額柒拾萬伍仟貳佰元方可支付給原告，原告迫於無奈，只有依據被
      告之要求允諾，被告並同時答應原告將於數天後直接匯入原告帳戶，然屆期被
      告並未履行該承諾，經向被告催討，均置之不理，爰依據兩造間之契約關係，
      為此提起本件訴訟，訴請被告給付柒拾萬伍仟貳佰元及利息。
（二）對被告抗辯之陳述：
      當初取得系爭支票後，雖有背書轉讓給李力輝，但被告應該知道系爭支票應該
      由原告領取不能支付票款給李力輝。
三、證據：提出債務人匯款存摺、客戶簽約合約（以上皆影本）等件為證。
乙、被告方面：
一、聲明：駁回原告之訴。
二、陳述略稱：
（一）被告係為日饌貿易有限公司（下稱日饌公司）之負責人，當初其係以日饌公司
      名義與原告擔任負責人之弘埜公司訂約。本件原告與實際代工工廠負責人李力
      輝貨款未清，不敢南下點交，致該工廠負責人委由東川貨運於九十年一月十七
      日交貨完畢，原告並於同年月十九日夥同訴外人李力輝至被告擔任負責人之日
      饌公司請款，本件系爭貨物已於九十年一月十七日全部送貨完畢，並以公司名
      義開立發票日期為九十年七月三十一日之支票支付貨款，故依據民法第一百二
      十七條第八項、票據法第二十二條規定，原告之請求權已經罹於時效而消滅。
（二）原告因積欠李力輝款項委請律師及被告出面調解，原告並主張系爭支票已交付
      李力輝但系爭支票始終無人兌領。本件被告並無付款義務，但基於誠信原則表
      示如有人提出支票仍願意付款。被告於九十二年二月初接獲李力輝告知其持有
      被告所開立之過期支票，被告乃基於誠信付清票款，並要求李力輝對原告應扣
      除前開款項，本件原告請求即屬無據。
三、證據：提出收據影本二紙、和解書影本為證。
    理  由
一、本件原告起訴主張：被告於八十九年七月間向其訂購代工貨品北泉日式禮盒，總
    價金壹佰捌拾伍萬仟陸佰元，並先預付陸拾萬元，分別於八十九年七月二十九
    日、同年十月十六日分別匯入，雙方言明陸續交貨並同時分期給付貨款，期間被
    告含上開訂金共匯入原告帳戶計捌拾伍萬元，詎料，該代工貨品於九十年六月間
    全部交貨予被告，原告要求就該貨款餘額玖拾肆萬仟陸佰元，被告竟以該代工
    貨品有交貨延誤及少量品質不良為由，要求原告需就剩餘價金扣除貳拾玖萬捌仟
    肆佰元，餘額柒拾萬伍仟貳佰元方可支付給原告，原告迫於無奈，只有依據被告
    之要求允諾，被告並同時答應原告將於數天後直接匯入原告帳戶，然屆期被告並
    未履行該承諾，經向被告催討，均置之不理，爰依據兩造間之契約關係，為此提
    起本件訴訟，訴請被告給付柒拾萬伍仟貳佰元及利息。
二、被告則以：被告為日饌公司之負責人，當初確實有以日饌公司名義與原告擔任負
    責人之弘埜公司訂約。然本件原告之貨款、票款之請求權均已罹於時效而消滅。
    本件被告並無付款義務，但基於誠信原則，於九十二年二月初接獲李力輝告知其
    持有被告所開立之過期支票，被告乃基於誠信付清票款，並要求李力輝對原告應
    扣除前開款項，本件原告請求即屬無據等語置辯。
三、本件原告主張：被告係為日饌公司負責人，日饌公司於八十九年七月間向其擔任
    負責人之弘埜公司訂購代工貨品北泉日式禮盒，總價金壹佰捌拾伍萬仟陸佰元
    ，並先預付陸拾萬元，分別於八十九年七月二十九日、同年十月十六日分別匯入
    ，該代工貨品於九十年六月間全部交貨予被告，原告要求就該貨款餘額玖拾肆萬
    仟陸佰元，被告竟以該代工貨品有交貨延誤及少量品質不良為由，要求原告需
    就剩餘價金扣除貳拾玖萬捌仟肆佰元，餘額柒拾萬伍仟貳佰元方可支付給原告並
    以日饌公司為發票人開立同額支票交予原告，然被告並未將前開款項直接交付予
    原告等情，業據其提出債務人匯款存摺、客戶簽約合約等件為證，且為被告所不
    爭執，自堪信此部分原告主張為真實。
四、按債權為對於特定人之權利，債權人只能向債務人請求給付，而不能向債務人以
    外之人請求給付。最高法院十八年上字第一九五三號判例著有明文可參。債權人
    基於債之關係得向債務人請求給付，債務人之給付義務及債權人之權利，乃同一
    法律上給付關係之兩面，此種僅特定債權人得向特定債務人請求給付之法律關係
    ，即所謂「債之關係相對性」原則。被告既以前詞置辯，故本件首應探討兩造間
    是否確實存有契約關係，而使原告得依據契約關係請求被告給付貨款。經查：
（一）按法人係自然人以外，由法律所創設，得為權利及義務主體之團體。又關於法
      人本質之理論，目前係採「法人實在說」亦即承認法人在社會現象上有獨立性
      之實體，故法人有其權利能力及行為能力。
（二）本件原告原起訴主張被告於八十九年七月間向原告訂購代工貨品北泉日式禮盒
      ，兩造間有契約關係存在，被告否認兩造間存在有契約關係，辯稱系爭契約係
      存在於兩造分別擔任負責人之日饌公司與弘埜公司等語。查，原告就此部分並
      未爭執，僅表明係因接受律師意見方以個人名義起訴向被告個人求償，且依據
      原告所提出之合約係記載「日饌：甲○○，弘埜：乙○○」，顯係本件契約係
      存在於日饌公司與弘埜公司間。又公司與其負責人係屬不同主體，故本件兩造
      間既未存有原告所稱之訂購代工貨品禮盒之契約關係存在，原告依據契約關係
      請求被告給付尾款即屬無據。
四、綜上所述，本件原、被告間既無契約關係存在。從而，原告依據契約關係請求被
    告給付尾款即屬無據，應予駁回。
五、因本案事證已臻明確，兩造其餘主張陳述及所提之證據，均毋庸再予審酌，附此
    敘明。
據上論結：本件原告之訴為無理由，依民事訴訟法第七十八條，判決如主文。
中      華      民      國    九十二    年     十一     月    二十八    日
                                          民事第四庭法      官 黃柄縉
右為正本係照原本作成
如對本判決上訴，須於判決送達後廿日內向本院提出上訴狀
中      華      民      國    九十二    年     十一     月    二十八    日
                                                    法院書記官 楊湘雯                                                                                                                                               E


司法院資訊處製作；財團法人民間司法改革基金會備份。
